最高法院民事裁定                                八十六年度台簡上字第六五號
    上 訴 人  乙○○
              丙○○
    被上訴人  甲○○
右當事人間請求確認本票債權不存在事件，上訴人對於中華民國八十六年五月十五日
台灣台北地方法院第二審判決（八十五年度簡上字第五一七號），提起上訴，本院裁
定如左：
    主  文
上訴駁回。
第三審訴訟費用由上訴人負擔。
    理  由
按對於民事訴訟法第四百二十七條第二項簡易訴訟程序之第二審判決，其上訴利益逾
同法第四百六十六條所定之額數者，當事人僅得以其適用法規顯有錯誤為理由，逕向
最高法院提起上訴，且須經原裁判法院許可，而該許可，以訴訟事件所涉及之法律見
解具有原則上之重要性者為限，此觀民事訴訟法第四百三十六條之二第一項、第四百
三十六條之三第一項及第二項規定自明。所謂適用法規顯有錯誤，係指原第二審判決
就其取捨證據所確定之事實適用法規顯有錯誤而言，不包括判決不備理由、漏未斟酌
證據及認定事實不當之情形在內。本件上訴人對於原第二審判決逕向本院提起上訴，
無非以：被上訴人八十五年七月十一日之匯款四百萬元於上訴人時，尚積欠七百五十
萬元；被上訴人於匯款清償時並未指定清償本件票款，且其於八十五年七月十一日之
存證信函，上訴人並未收受，顯未生通知之效力，尚難據以認定係已於清償時指定抵
充特定之債務，故上訴人自得先抵充其他已屆期之債務。經上訴人於八十五年七月十
七日以律師函通知表示欲解除買賣契約後，被上訴人於八十五年七月二十三日以存證
信函覆上訴人時，始謂係清償本件票款，自不生指定抵充之效力。又上訴人於原審抗
辯，依票據法第七十二條、第一百二十四條之規定，拒絕期前清償。惟原審以上訴人
無反對之意思表示，被上訴人自得期前清償，其適用法規均顯有錯誤云云，為其論據
。
惟查原第二審判決以：被上訴人於匯款當日寄出存證信函告知上訴人匯款係為清償系
爭本票債務事宜，固未送達上訴人，然經上訴人於八十五年七月十七日以律師函通知
表示欲解除股款買賣契約（僅表示因李君未付第二期款，已付之價金充當違約金，解
除該買賣契約；尚未表示抵充其他債務）後，被上訴人復於八十五年七月二十三日以
存證信函告知上訴人系爭本票債務已於前開匯款清償之，該存證信函於八十五年七月
二十四日送達上訴人，有存證信函及回執可稽。可見被上訴人所為指定抵充之意思表
示業經送達上訴人而生效力。況兩造間之股權買賣契約股款之給付，第一期款四百萬
元被上訴人係簽發到期日八十五年四月十二日、票號○六六七七九號、同面額之本票
一紙交付上訴人，並於到期日前即八十五年四月十一日亦以匯款方式匯款八十萬元至
上訴人丙○○於臺灣中小企業銀行北桃園分行前揭帳戶內，另三百二十萬元則匯至上
訴人乙○○於台灣中小企業銀行新莊分行第00000000000之帳戶內，有上
訴人不爭之匯款單二份、存證信函一份為憑，再參以如上訴人所陳稱之與被上訴人間
其餘債權債務關係均未有恰為八十萬元、三百二十萬元者（合計四百萬元），亦可推
斷被上訴人匯款時即表示欲償還系爭本票之債務，殆無可疑。揆諸首揭說明，被上訴
人於清償時既已依法指定抵充系爭本票債務，系爭本票債務即已生清償效力。因而維
持第一審所為上訴人敗訴之判決，經核並無適用法規顯有錯誤之情形，尤難謂其所涉
及之法律見解具有原則上之重要性，上訴人逕向本院提起第三審上訴，不合民事訴訟
法第四百三十六條之二第一項及第四百三十六條之三第二項之規定，而不應許可，其
上訴即難認為合法。
據上論結，本件上訴為不合法，依民事訴訟法第四百三十六條之五第一項、第九十五
條、第七十八條，裁定如主文。
中      華      民      國    八十六    年      九      月    二十六    日
                              最高法院民事第三庭
                                  審判長法官  范  秉  閣
                                        法官  朱  建  男
                                        法官  許  澍  林
                                        法官  蘇  達  志
                                        法官  顏  南  全
      右正本證明與原本無異
                                              書  記  官
中      華      民      國    八十六    年      十      月     十三     日
